【裁判字號】    94,訴,3803
【裁判日期】    950816
【裁判案由】    勞保
【裁判全文】
臺北高等行政法院判決
                                     94年度訴字第03803號
                              .
原      告  甲○○
被      告  勞工保險局
代  表  人  蔡吉安代理總經理.
訴訟代理人  乙○○
            丙○○
            丁○○
上列當事人間因勞保事件，原告不服行政院勞工委員會中華民國
94年10月7 日勞訴字第0940039324號訴願決定（發文日期：94年
10月14日），提起行政訴訟。本院判決如下：
    主  文
原告之訴駁回。
訴訟費用由原告負擔。
    事  實
一、事實概要：
    原告原以臺北市餐飲業職業工會為投保單位，參加勞工保險
    為被保險人。原告以其於民國（下同）70年間臉部上額受電
    鋸切撕裂傷致顏面遺存醜形，於93年12月24日（被告收文日
    期）檢據申請職業傷害殘廢給付。案經被告審查，以原告所
    請殘廢給付已逾勞工保險條例第30條之2 年請求權時效規定
    ，乃以94年1 月21日保給殘字第09460045030 號函（下稱原
    處分）核定所請殘廢給付應不予給付。原告不服，申請審議
    ，經勞工保險監理委員會以94年6 月16日94保監審字第0717
    號審定書駁回；原告仍不服，提起訴願遭決定駁回後，遂提
    起行政訴訟。
二、兩造聲明：
  (一)原告聲明：（原告未於言詞辯論期日到場，茲據其書狀所載
    ，記載其聲明及陳述）
    1.訴願決定、爭議審定及原處分均撤銷。
    2.依勞工保險條例第53條及第54條關於殘廢補助費及殘廢補
      償費之規定，給予勞工保險條例第53條所定殘廢給付標準
      表第57項第10級之殘廢給付及依勞工保險條例第54條職業
      災害加發50%補償費之所請。
    3.訴訟費用由被告負擔。
  (二)被告聲明：如主文所示。
三、兩造之爭點：
  (一)原告主張：
    1.按勞工保險條例第30條所稱「自得請領之日」，於該條例
      並無明確界定，上開規定意指領取保險給付之請求權，自
      得請領之日起2 年行使，而非規定應不予給付，被告逕行
      核定不予給付，自欠妥適。被告未依行政程序法第9 條規
      定對當事人有利之情形注意，自有未洽；且未能秉持行政
      程序法第7 條第2 款、第3 款所定選擇對人民權益損害最
      少者之原則，及採取方法所造成之損害不得與欲達成目的
      之利益顯失均衡之原則，均屬未洽。
    2.原處分以依外科醫理，手術縫合1 年後，疤痕便可達症狀
      外傷固定狀態，作為自得請領之日。惟就上開醫理，被告
      於申請審議案意見書內無法提出佐證，缺乏絕對之醫理依
      據。
    3.原告提出之勞工保險殘廢診斷書載明：骨膜神經時常發生
      ，殘廢近因亦同，自93年8 月1 日至同年11月9 日共門診
      29次。至第29次門診即93年11月l9日門診，始完全確定傷
      殘無法完復。職是，當以93年11月l9日為自得請領之日，
      故本件申請於法無違。
    4.保險的目的係為保障，而保障的落實就是理賠；被保險人
      平日按月準時繳交勞工保險費，一旦發生保險事故時，被
      告則核實給付理賠，此乃責任分配之原則。被告係為照顧
      勞工而設，其挑三揀四地核定不予給付，自有欠妥適。被
      告對勞工保險之給付，設立甚高之門檻，如因而核定不給
      付、不理賠，則人民百姓對政府之信賴蕩然無存。
  (二)被告主張：
    1.本件經被告檢具原告之勞工保險殘廢診斷書及其患部彩色
      照片送特約專科醫師審查，其審查意見謂︰「病患於70年
      2 月11日接受顏面外傷縫合手術，依外科醫理，手術1 年
      後，疤痕便可達症狀固定狀態，因此病患已逾2 年請求權
      時效。」等語，被告乃依勞工保險條例第30條規定，核定
      所請殘廢給付應不予給付。原告不服原核定，申請審議，
      經勞工保險監理委員會據該會特約醫師審查意見略以，依
      所附照片，原告為癒合平整之疤痕，不符手掌大之瘢痕，
      且於70年所患之外傷傷口，在1 年已固定，遲至93年提出
      ，也已超過2 年請求權時效等語，而審定駁回在案。
    2.職是，既經被告及勞工保險監理委員會2 位特約專科醫師
      簽示審查意見，咸認原告所患於手術1 年後，疤痕便可達
      症狀固定狀態。是原處分於醫理上有其依據。復稽之原處
      分卷附振辰外科診所93年10月31日出具之勞工保險殘廢診
      斷書載略，原告所患於70年5 月治療終止診斷殘廢，71年
      7 月治療1 年以上診斷為永久不能復。縱至遲以71年7 月
      為本件殘廢給付之得請領之日，惟相對於原告93年12月24
      日始提出申請，亦顯已逾勞工保險條例第30條之2 年請求
      權時效規定。
    理  由
一、原告起訴時，被告之代表人為史哲，嗣於訴訟中變更為蔡吉
    安，茲據新任代表人具狀聲明承受訴訟，核無不合，應予准
    許。本件原告經合法通知，無正當理由未於言詞辯論期日到
    場，核無民事訴訟法第386 條各款所列情形，爰依行政訴訟
    法第218 條準用民事訴訟法第385 條第1 項前段，由被告聲
    請而為一造辯論判決。
二、原告主張：依原告提出之勞工保險殘廢診斷書載明：殘廢遠
    因為骨膜神經時常發生，殘廢近因亦同，自93 年8月1 日至
    同年11月9 日共門診29次。至第29次門診即93 年11 月l9日
    門診，始完全確定傷殘無法完復，當以93年11月l9日為自得
    請領之日，故本件申請於法無違。被告對勞工保險之給付，
    設立甚高之門檻。如因而核定不給付、不理賠，則人民百姓
    對政府之信賴蕩然無存。據此，依行政訴訟法第5 條第2 項
    及勞工保險條例第54條規定，求為判決如聲明所示云云。
三、被告則以：本件經被告及勞工保險監理委員會2 位特約專科
    醫師簽示審查意見，咸認原告所患於手術1 年後，疤痕便可
    達症狀固定狀態；復依原告所檢附振辰外科診所93年10月31
    日出具之勞工保險殘廢診斷書記載，原告所患於70年5 月治
    療終止診斷殘廢，71年7 月治療1 年以上診斷為永久不能復
    。是縱使至遲以71年7 月為本件殘廢給付之得請領之日，惟
    相對於原告93年12月24日始提出申請，顯已逾勞工保險條例
    第30條之2 年請求權時效規定，故被告以原告所請殘廢給付
    不符勞工保險條例第30條規定，否准給付，依法尚無不合，
    求為判決駁回原告之訴等語。
四、按勞工保險條例第30條規定：「領取保險給付之請求權，自
    得請領之日起，因2 年間不行使而消滅。」第54條規定：「
    （第1 項）被保險人因職業傷害或罹患職業病，經治療終止
    後，如身體遺存障害，適合殘廢給付標準表規定之項目，並
    經保險人自設或特約醫院診斷為永久不能復原者，依同表現
    定之殘廢等級及給付標準，增給百分之50，1 次請領殘廢補
    償費。（第2 項）被保險人領取職業傷病給付期滿，尚未痊
    癒，如身體遺存障害，適合殘廢給付標準表規定之項目，並
    經保險人自設或特約醫院診斷為永久不能復原者，得比照前
    項規定辦理。」勞工保險條例施行細則第77條規定：「本條
    例第53條第1 項及第54條第1 項所稱治療終止，指被保險人
    罹患之傷病，經治療後，症狀固定，再行治療仍不能期待其
    治療效果之狀態。」第78條第1 項規定：「依本條例第53條
    及第54條規定，請領殘廢給付者，以全民健康保險特約醫院
    或診所診斷為永久殘廢或永不能復原之當日為本條例第30條
    所定得請領之日。」勞工保險殘廢給付標準表第57項「頭、
    臉、頸部醜形」障害系列附註規定：「一、頭部、顏面部及
    頸部之醜形係指本表前列眼瞼、鼻及耳廓缺損以外，遺存於
    頭部、臉部及頸部日常露出有礙外觀之醜形者。二、『顯著
    醜形』依左列範圍為準：(一)在頭部遺存手掌大（不包括5 指
    ）以上之瘢痕者。(二)在顏面部遺存雞卵大以上之瘢痕或5 公
    分以上之不規則線狀痕，或直徑3 公分以上之組織凹陷（與
    人相遇時可引起他人注意之程度）者。(三)在頸部遺存手掌大
    （不包括含5 指）以上之瘢痕者。…」又「『不規則線痕』
    並不以『瘢痕』或『組織凹陷』為必要條件，是以經審核被
    保險人之顏面遺存5 公分以上之不規則線狀痕，應即符合殘
    廢給付標準；至於所稱『不規則線狀痕』，係指該線狀痕未
    具有規則性或非直線型態。」業經行政院勞工委員會92年9
    月25日勞保三字第0920051265號函釋在案，核與上開規定意
    旨無違，被告辦理相關案件，自得據之適用。
五、原告為勞工保險之被保險人，以其於70年間臉部上額受電鋸
    切撕裂傷致顏面遺存醜形，於93年12月24日（被告收文日期
    ）檢據申請職業傷害殘廢給付等情，為兩造所不爭，並有勞
    工保險殘廢給付申請書、勞工保險殘廢診斷書附原處分卷足
    稽，為可確認之事實。本件之爭執，在於原告之臉部上額受
    電鋸切撕裂傷之疤痕係於何時症狀固定？是否已逾2 年之請
    求權時效？
六、經查：
  (一)依原告檢附之振辰外科診所93年10月31日出具71年7 月治療
    1 年以上診斷為永久不能復原之勞工保險殘廢診斷書記載略
    以：「傷病名稱：臉部上額受電鋸切撕裂傷。治療經過：急
    診止血，手術使用釘子固定，全身麻醉、縫合，矯正上下齒
    咬合，鼻根撕裂傷，整形縫合。殘廢部位：臉上額骨。殘廢
    詳況：在頭部或頸部遺存手掌大（不包括5 指）以上之瘢痕
    ；初診日期：70年2 月11日，住院日期：70年2 月11日至同
    年月25日，門診診療期間：70年2 月26日至同年3 月25日共
    門診30次，93年8 月1 日至同年11月19日共門診29次。治療
    縼診斷殘廢日期：70年5 月。治療1 年以上診斷為永久不能
    復原日期：71年7 月。」固勾選「頭部或頸部遺存手掌大（
    不包括5 指）以上之瘢痕者」，惟所繪之附圖係自臉上額骨
    延至鼻下之呈直線疤痕。再依原處分卷所附之原告顏面部彩
    色照片所示該疤痕係呈規則線狀，癒合平整，不符手掌大之
    瘢痕，色澤又與四周皮膚相近，殊難謂與人相遇時可引起他
    人如何之注意，與首揭所稱之「顯著醜形」尚屬有間。復觀
    之原告臉部上額受電鋸切撕裂傷除於70年2 月11日手術治療
    外，亦未再經其他手術治療，是其外傷傷口，依醫理在1 年
    內即已固定，退步言之，縱有「顯著醜形」，依上開勞工保
    險殘廢診斷書記載，原告所患於70年5 月治療終止診斷殘廢
    ，71年7 月治療1 年以上診斷為永久不能復。是縱使至遲以
    71年7 月為本件殘廢給付之得請領之日，惟原告遲至93年12
    月24日始提出申請，亦已逾勞工保險條例第30條之2 年請求
    權時效規定。
  (二)原告雖主張：第29次門診即93年11月l9日門診，始完全確定
    傷殘無法完復，當以93年11月l9日為自得請領之日，故本件
    申請與法無違云云。惟查，勞工保險條例第30條所謂「得請
    領之日」，係指經全民健康保險特約醫院或診所診斷為永久
    殘廢或永不能復原事實之當日，非原告所主張之末次門診當
    日，亦即應以醫師視被保險人之傷病、治療療程及障害狀況
    ，經診斷為實際殘廢之日，此觀諸勞工保險條例施行細則第
    78條第1 項規定自明，原告上開主張自非可採。
  (三)本件經被告將原告之上殘廢診斷書及其患部彩色照片送特約
    專科醫師審查，其審查意見謂︰「病患於70年2 月11日接受
    顏面外傷縫合手術，依外科醫理，手術1 年後，疤痕便可達
    症狀固定狀態，因此病患已逾2 年請求權時效。」等語，勞
    工保險監理委員會亦送請專科醫師審查意見謂：「依所附照
    片，原告為癒合平整之疤痕，不符手掌大之瘢痕，且外傷於
    70 年 傷口在1 年已固定，遲至93年提出，也已超過2 年之
    申請期，綜合2 點勞保局不以殘廢核付為合理。」等語，咸
    認原告所患於手術1 年後，疤痕便可達症狀固定狀態，有審
    查意見表附原處分卷及審定卷足供參考。
七、綜上所述，原處分以原告所請殘廢給付已逾勞工保險條例第
    30條之2 年請求權時效規定，予以否准，認事用法，尚無違
    誤，爭議審定及訴願決定，遞予維持，亦無不合，原告訴請
    如聲明所示，於法無據，應予駁回。
據上論結，本件原告之訴為無理由，依行政訴訟法第218 條、第
98條第3 項前段，民事訴訟法第385 條第1 項前段，判決如主文
。
中    華    民    國    95    年     8    月   16     日
                        第一庭審判長法  官  王立杰
                                    法  官  劉錫賢
                                    法  官  胡方新
上為正本係照原本作成。
如不服本判決，應於送達後20日內，向本院提出上訴狀並表明上
訴理由，如於本判決宣示後送達前提起上訴者，應於判決送達後
20日內補提上訴理由書（須按他造人數附繕本）。
中    華    民    國    95    年     8    月   16     日
                                    書記官  陳幸潔


司法院資訊處製作；財團法人民間司法改革基金會備份。
